臺灣高等法院交通事件裁定　　　　　　 95年度交抗字第888號
抗　告　人　甲○○
即受處分人
上列抗告人因違反道路交通管理處罰條例案件，不服臺灣板橋地
方法院，中華民國95年9月29日所為裁定（95年度交聲字第1463
號），提起抗告，本院裁定如下：
    主  文
抗告駁回。
    理  由
一、原裁定意旨略以異議略以異議人即受處分人甲○○於民國95
    年5月14日23時2分許，駕駛車牌號碼ED-3096號自用小客車
    ，行經臺北市○○路及松信路交岔路口時，因「駕駛人行車
    速度，超過規定之最高時速未滿20公里」之違規，經警製舉
    發單，惟一般道路設有超速照相地點，皆立有速限標誌及「
    前有測速照相」等警告牌，然本案拍照地點路口處並無速限
    標誌，且速限警告牌不明顯、速限亦不明確，而測速相機所
    設置地點十分隱密，遭行道樹遮蔽，是以駕駛人根本無從發
    現，顯見本案取締行為容有未洽，違反行政行為應以誠實信
    用方法之原則。再者，依行政罰法第19條規定：「違反行政
    上義務應受法定最高額新台幣三千元以下之罰鍰之處罰，其
    情節輕微，認以不處罰為適當者，得免予處罰」，於本案違
    規情節確屬輕微且無惡意超速之情事，基於政府輔導照顧人
    民立場，應可體恤民情認以不處罰為適當，作出合宜之行政
    裁量，是異議人遽遭此裁罰實難甘服，為此聲明異議，請求
    撤銷原處分云云。經查異議人上開車輛於上揭時、地，以時
    速61公里之速度，在時速限制50公里之路段，超速11公里行
    駛之事實，有臺北市交通事件裁決所違反道路交通管理事件
    北市裁三字第裁22-A00000000號裁決書附卷可稽。又臺北市
    ○○路、松信路口，所裝設之微電腦測速照相儀器係採用地
    面感應線圈測知違規車輛所行駛之車道別，且以感應線圈之
    距離（各車道共2組，計4條感應線圈，每組線圈距離2公尺
    ）對照通過線圈之時間，換算測得違規車輛當時所行駛之速
    率，經儀器電腦判讀後，予以採證照相，並於採證照片中顯
    示出違規車輛所行駛之車道別，（如採證照片右上角所示
    LS11，即為行駛於違規路段左側起第1車道之車輛，採證照
    片右上角所示LS2 2，即為行駛於違規路段左側起第2車道之
    車輛，餘此類推）採證照片中，若有多部車輛同時行進中，
    應可排除究係何部車輛違規認定之疑慮。復檢視本件採證照
    片，行駛左側起第1車道車輛車號ED-3096號自小客車（即異
    議人之車輛），行車時速達61公里（左上角顯示時速公里數
    061Km／h，該路段最高速限50公里），顯已超速違規；又臺
    北市政府警察局採用之微電腦測速照相儀器係經國內地方法
    院公證在案，且該路口前方120公尺處設置「前有測速照相
    」警示牌乙面，以提醒用路人依規定速限行駛等情，有臺北
    市政府警察局中正第一分局95年7月4日北市警中正一分交字
    第0953229390 0號函（下稱95年函示）附卷可稽。又異議人
    為合法領有駕駛執照之人，本有遵守交通安全規則之義務，
    並應養成守法習慣，不應以有無速限限制標誌或測速照相機
    設置與否而存有僥倖心理，即任意違規行駛，況且，該路段
    設置之測速照相儀係針對行駛在特定車道之車輛為偵測，異
    議人於當時確實駕車行駛於該特定車道上；另觀諸異議人提
    供之現場照片編號2所示，種植於該路段分隔島上之行道樹
    顯無遮蔽測速照相機之虞，且該分隔島內亦設置有行車管制
    號誌、禁止左轉之禁止標誌及指示標誌等標誌，是異議人上
    揭辯稱：違規地點並無速限標誌且測速照相設備設置隱蔽，
    致異議人無從發現而違規云云，顯屬事後臆測卸責之詞，要
    無足採。綜上所述，本件異議人確有上揭違規超速之事實，
    應無疑問，原處分機關援引道路交通管理處罰條例第40條第
    1項之規定，對異議人裁處罰鍰1,700元，並依第63條第1項
    第1款記違規點數共1點，核無違誤，本件聲明異議為無理由
    ，應予駁回。
二、抗告意旨略以一般道路設有超速照相地點，皆立有速限標誌
    及「前有測速照相」等警告牌，然本案拍照地點路口處並無
    速限標誌，在路口前方120公尺處始有速限警告牌，且該警
    告牌於夜間因光線不足甚難辨識，是以駕駛人根本無從發現
    ，又臺北市區○○路段速限不一，速限70、60、50、40、30
    都有，政府機關應明確設立速限標誌，以避免駕駛人因一時
    不慎而超速，本案取締行為確實違反行政行為明確性原則及
    誠信原則云云。
三、按汽車駕駛人，行車速度，超過規定之最高時速，處新臺幣
    一千二百元以上二千四百元以下罰鍰，並予記違規點數一點
    ，道路交通管理處罰條例第40條第1項、第63條第1項第1款
    分別定有明文。再按行車速度，依速限標誌或標線之規定，
    無速限標誌或標線者，行車時速不得超過五十公里。但在未
    劃設車道線、行車分向線或分向限制線之道路，或設有快慢
    車道分隔線之慢車道，時速不得超過四十公里。道路交通安
    全規則第九十三條第一項第一款訂有明文。又汽車駕駛人行
    車速度超過規定之最高速限之違規行為，採用固定或非固定
    式科學儀器取得證據資料證明者，於一般道路須至少於一百
    公尺前，明顯標示之，道路交通管理處罰條例第7條之2第3
    項亦定有明文，查本件抗告人甲○○於95年5月14日23時2分
    許，駕駛車牌號碼ED-3096號自用小客車，行經臺北市○○
    路及松信路交岔路口時，以時速61公里之速度，在時速限制
    50 公里之路段，超速11公里行駛之事實，有臺北市政府警
    察局舉發違反道路交通管理事件通知單、臺北市交通事件裁
    決所違反道路交通管理事件北市裁三字第裁22-A00000000號
    裁決書及採證照片影本乙紙附卷可稽，亦為抗告人自承不諱
    。又依臺北市政府警察局中正第一分局95年函示，本案拍照
    路口所裝設之微電腦測速照相儀器係採用地面感應線圈測知
    違規車輛所行駛之車道別，且以感應線圈之距離（各車道共
    2組，計4條感應線圈，每組線圈距離2公尺）對照通過線圈
    之時間，換算測得違規車輛當時所行駛之速率，經儀器電腦
    判讀後，予以採證照相，並於採證照片中顯示出違規車輛所
    行駛之車道別，（如採證照片右上角所示LS11，即為行駛於
    違規路段左側起第1車道之車輛，採證照片右上角所示LS22
    ，即為行駛於違規路段左側起第2車道之車輛，餘此類推）
    採證照片中，若有多部車輛同時行進中，應可排除究係何部
    車輛違規認定之疑慮。復檢視本件採證照片，行駛左側起第
    1車道車輛車號ED-3096號自小客車（即抗告人之車輛），行
    車時速達61公里（左上角顯示時速公里數061Km／h，該路段
    最高速限50公里），顯已超速違規，且該路口前方120公尺
    處設置有「前有測速照相」警示牌乙面，以提醒用路人依規
    定速限行駛，亦與前揭道路交通管理處罰條例第7條之2第3
    項規定相合，又臺北市市區道路雖有30-70公里不等之時速
    限制，惟依道路交通安全規則第93條第1項第1款之規定，行
    車速度，依速限標誌或標線之規定，無速限標誌或標線者，
    行車時速不得超過五十公里，抗告人為合法領有駕駛執照之
    人，自應熟讀交通安全規則並有遵守交通安全規則之義務，
    及養成守法之習慣，不能任意違規行駛，以維交通之秩序及
    交通之安全，本件抗告人之違規事實明確，原裁定認原處分
    機關援引前開規定對抗告人裁處罰鍰1,700元，並依第63 條
    第1項第1款記違規點數共1點，核無違誤，而駁回抗告人於
    原審之異議，揆諸前揭之規定，並無不當，抗告人之抗告為
    無理由，應予駁回。
四、依道路交通管理處罰條例第89條，道路交通案件處理辦法第
    26條，刑事訴訟法第412條裁定如主文。
中　　華　　民　　國　　96　　年　　1 　　月　　29　　日
                  交通法庭    審判長法　官  陳正雄
　　　　　　　　　　　　　　　    　法  官  蔡光治
　　　　　　　　　　　　　　　　    法  官  許宗和
以上正本證明與原本無異。
不得再抗告。
                                    書記官  沈秀容
中　　華　　民　　國　　96　　年　　1 　　月　　31　　日
